最高法院刑事判決　　　　　　　　　 111年度台上字第2716號
上　訴　人　羅為懷



上列上訴人因違反毒品危害防制條例案件，不服臺灣高等法院臺
中分院中華民國111年1月20日第二審判決（110年度上訴字第205
8號，起訴案號：臺灣臺中地方檢察署110年度偵字第7672、7872
號），提起上訴，本院判決如下：
    主  文
上訴駁回。
    理  由
按刑事訴訟法第377 條規定：上訴於第三審法院，非以判決違背
法令為理由，不得為之。是提起第三審上訴，應以原判決違背法
令為理由，係屬法定要件。如果上訴理由書狀並未依據卷內訴訟
資料，具體指摘原判決不適用何種法則或如何適用不當，或所指
摘原判決違法情事，顯與法律規定得為第三審上訴理由之違法情
形，不相適合時，均應認其上訴為違背法律上之程式，予以駁回
。  
查：
本件原判決撤銷第一審之科刑判決，改判依想像競合犯之例，
  從一重論處上訴人羅為懷共同販賣第三級毒品而混合二種以上
  之毒品罪刑（以一行為觸犯共同販賣第三級毒品而混合二種以
  上之毒品罪、販賣第三級毒品未遂罪，處有期徒刑3年8月），
  並為沒收之宣告，已綜合卷內所有證據資料及調查證據之結果
  ，敘明認定上訴人有原判決犯罪事實欄一所載之犯行之得心證
  理由。
經核原判決之採證認事並無違反經驗法則、論理法則，亦無任
  意推定犯罪事實、違背證據法則、判決理由不備、理由矛盾或
  不適用法則、適用法則不當之違誤。
再：
㈠認定犯罪事實所憑之證據，並不以直接證據為限，即綜合各種
  證據，本於推理作用，為其認定犯罪事實之基礎，如不違背經
  驗法則與論理法則，尚非法所不許。又行為人意圖營利而購入
  毒品，在尚未尋找買主前，即為警查獲，其主觀上雖有營利之
  意圖，客觀上亦有購入毒品之行為，但其既未對外銷售，亦無
  向外行銷之著手販賣行為，自難認已著手實行販賣毒品，應論
  以意圖販賣而持有毒品罪，固為本院一致之見解；然行為人意
  圖營利而取得毒品前、後，如已覓得買主並相約交易或招攬買
  主等對外銷售或行銷，即已著手於販賣行為，縱尚未售出或因
  故未能售出，仍屬販賣未遂。本件上訴人固非在交易之際被警
  查獲，然原判決已詳細說明：如何根據上訴人於警詢及偵查中
  之供述，參以卷附通信軟體微信暱稱「再續一個住宿（營〈台
  中〉營）」群組對話擷圖等證據資料，認定其已達販賣第三級
  毒品罪之著手階段之論斷理由（見原判決第6至7頁）。核與卷
  內資料相符，並無違反證據法則或本院109年度台上大字第486
  1 號刑事裁定之旨趣，未再贅為其他無益之調查，亦無何不載
  理由、調查證據職責未盡之違法可言。
㈡刑之量定，乃法律賦予法院自由裁量之事項，倘於科刑時，已
  以行為人之責任為基礎，並斟酌刑法第57條所列各款事項，而
  未逾越法定刑度，即難謂違法。原判決已敘明本件於撤銷改判
  後，如何以上訴人責任為基礎，經審酌刑法第57條所定科刑輕
  重應審酌之事項（包括其品行、智識程度、犯罪動機、目的、
  手段、所生損害暨犯後態度等一切情狀）而為量刑等旨（見原
  判決第12頁）；並無濫用量刑職權之情事。
㈢刑法第59條規定之酌量減輕其刑，必須犯罪另有特殊之原因與
  環境，在客觀上足以引起一般同情，認為即使予以宣告法定最
  低度刑，猶嫌過重者，始有其適用。此項犯罪情狀是否顯可憫
  恕而酌量減輕其刑之認定，亦係法院得依職權自由裁量之事項
  。原判決未適用刑法第59條規定減輕上訴人之刑，自無不適用
  法則或適用法則不當之違法。何況，原判決已詳細說明，如何
  經考量上訴人之犯罪情節，難認有何顯可憫恕之情，無從依刑
  法第59條酌減其刑等旨（見原判決第10至11頁），亦無判決理
  由不備可言。
上訴人之上訴意旨並未依據卷內訴訟資料，具體指摘原判決有
  何違背法令之情形，只稱：原審未查明上訴人所屬販毒集團有
  無以通訊設備與買方聯繫或前往見面交易毒品，即認上訴人構
  成販賣第三級毒品未遂罪，有判決不載理由之違法，亦有違本
  院109 年度台上大字第4861號裁定意旨，且本件僅有微量第四
  級毒品成分，未詳查上訴人何以能知悉，另亦量刑過重，未適
  用刑法第59條減刑規定，有不適用法則及不載理由之違法等語
  ，僅就原審採證認事及量刑適法職權行使及原判決已明白論斷
  之事項，再為爭執，核與法律規定得為第三審上訴理由之違法
  情形不相適合。
綜上，應認上訴人之上訴為違背法律上之程式，予以駁回。
據上論結，應依刑事訴訟法第395條前段，判決如主文。
中    華    民    國   111    年    5     月    26    日
                  刑事第四庭審判長法  官  林  立  華  
                                  法  官  謝  靜  恒  
                                  法  官  林  瑞  斌  
                                  法  官  王  敏  慧  
                                  法  官  李  麗  珠  
本件正本證明與原本無異
                                  書記官
中    華    民    國   111    年    6     月    1     日